臺灣高等法院民事裁定
109年度家抗字第9號
抗  告  人  錢肇倫  

上列抗告人因與相對人錢鑄鈞間請求不動產所有權移轉登記事件
，對於中華民國108年11月29日臺灣臺北地方法院108年度家繼訴
字第98號所為裁定提起抗告，本院裁定如下： 
    主  文
抗告駁回。
抗告費用由抗告人負擔。
    理  由
一、按訴訟標的之價額，由法院核定。核定訴訟標的之價額，以
    起訴時之交易價額為準；無交易價額者，以原告就訴訟標的
    所有之利益為準，民事訴訟法第77條之1第1項、第2項定有
    明文。次按動產或不動產之交易價額常受買賣雙方之需求、
    主觀好惡、目的及利用價值等之影響，若當事人間就該交易
    價額有所爭執，尤應調查實際情形以為核定訴訟標的價額之
    依據。是此所謂之交易價額，應係指客觀之市場交易價額而
    言（最高法院99年度台抗字第88號號裁定意旨參照）。
二、經查：
    ㈠、抗告人以坐落臺北市○○區○○街○○段000地號土地(權利範
        圍1/6)暨其上同段1292建號建物即門牌臺北市○○區○○街
        00巷0號3樓房屋(下稱系爭不動產)為兩造之被繼承人錢
        經扶於民國68年間購買後，借名登記於相對人名下，錢
        經扶於81年11月27日死亡後，前開借名登記法律關係即
        行終止為由，依民法第828條準用同法第821條規定及借
        名登記法律關係，起訴請求相對人移轉系爭不動產予錢
        經扶之全體繼承人公同共有（見原法院北司調字卷第2
        至5頁、訴字卷第361至362頁）；原法院以系爭不動產
        於起訴時之交易價額核定本件訴訟標的價額為新臺幣16
        61萬4159元，於法核無不當。 
    ㈡、抗告人之抗告意旨固略以：原法院以系爭不動產之價值
        全部，核定本件訴訟標的價額為1661萬4159元，未考量
        伊就本案訴訟標的所得利益按應繼分計算僅有1/4，本
        件訴訟標的價額應以系爭不動產之價值1/4計算即核定
        為415萬3540元云云。惟查：
        1.按各共有人基於共有人之地位，依民法第821條規定 
          為全體共有人之利益，請求回復共有物時，因其並非
          僅為自己利益而為請求，且除契約另有約定外，該共
          有人得按其應有部分，對於共有物之全部，有使用收
          益之權（民法第818條參照），故其就該排除侵害訴
          訟所得受之利益，自應以回復共有物之全部價額為計
          算基準，不因被請求人亦為共有人，而有不同（最高
          法院101年度台抗字第722號民事裁判意旨參照）。抗
          告人本件欲訴請系爭不動產回復登記為錢經扶之全體
          繼承人公同共有，其請求回復共有物時，因其並非僅
          為自己利益而為請求，故自應以回復共有物即系爭不
          動產之全部價額為計算基準，核定為本件訴訟標的之
          價額。 
        2.本院審酌系爭不動產位在臺北市中正區臨沂街，為五
          層鋼筋混凝土造建物之住家用公寓之3樓，面積為74.
          02平方公尺（見原法院北司調字卷第9頁建物登記謄
          本）；而與系爭不動產區段門牌、建物型態、總面積
          坪數、樓層別等交易條件相仿之周遭房地，起訴時相
          近（107年6月）交易價格為每坪新臺幣（下同）74萬
          2000元（見同上卷第23頁）等情綜合以觀，推估系爭
          不動產於抗告人107年10月18日起訴時（見同上卷第2
          頁）之客觀交易價額為1661萬4159元(計算式：每坪7
          4萬2000元×74.02平方公尺×0.3025，元以下四捨五入
          )，故原法院以此核定本件訴訟標的價額為1661萬415
          9元，於法並無不合。是以，抗告人以其應繼分僅有1
          /4，本件訴訟標的價額應以系爭不動產之價值1/4計
          算即核定為415萬3540元云云，並無可採。   
    ㈢、從而，原法院核定本件訴訟標的價額為1661萬4159元，
        於法並無違誤。抗告意旨仍執前詞指摘原裁定不當，聲
        明廢棄，難認有理由。
三、據上論結，本件抗告為無理由。爰裁定如主文。
中　　華　　民　　國　　109 　年　　2 　　月　　13　　日
                  家事法庭   
                      審判長法  官  楊絮雲
                            法  官  李昆霖
                            法  官  張宇葭
正本係照原本作成。
本裁定除以適用法規顯有錯誤為理由外，不得再抗告。如提起再
抗告，應於收受送達後10日內委任律師為代理人向本院提出再抗
告狀。並繳納再抗告費新臺幣１千元。
中　　華　　民　　國　　109 　年　　2 　　月　　14　　日
　　　　　　　　　　　　　  書記官  李佳姿